臺灣高等法院刑事判決　　　　　　　　　九十一年度上訴字第一九一七號
　　上　訴　人
　　被　　　告　戊○○
　　指定辯護人　甲○公設辯護人
右上訴人，因強盜等案件，不服臺灣板橋地方法院，九十一年度訴字第五二七號，中
華民國九十一年五月二十九日第一審判決（起訴案號：臺灣板橋地方法院檢察署九十
一年偵字第一六三四號）提起上訴，甲○判決如左：
    主      文
上訴駁回。
    事      實
一、戊○○前於民國八十七年間因違反麻醉藥品管理條例案件，經甲○判處有期徒刑
    七月確定，復於八十八年間因違反藥事法案件，經原審法院判處有期徒刑四月確
    定，二罪刑經接續執行，甫於八十八年七月二日縮刑期滿執行完畢。
二、戊○○為覓車供己代步使用，基於為自己不法所有之意圖，於九十一年一月四日
    二十二時十分許，在臺北縣板橋市○○路四十七號前，乘丙○○下車卸貨未將汽
    車熄火之際，竊取丙○○所有車號ＣＱ─二六五二號自小客車一部（車上有毛衣
    外套乙件、電子記事本乙部、衣服二件、高仕金筆乙支、匯通銀行存款簿乙本及
    國泰人壽客戶資料乙袋等財物），於坐進車內駕駛座關上車門而得手，然尚未起
    步駕車離去之際，因進入汽車致車身明顯晃動，旋為丙○○發覺，當場跳上汽車
    後行李廂蓋，以手緊抓廂蓋前緣，並高喊「搶劫」。此際，戊○○明知丙○○已
    攀附於汽車行李廂蓋上，然為防護贓物及脫免逮捕，仍悍然起步快速前進，以此
    方式施加強暴，致丙○○被拖行二、三十公尺後，跌落地面，丙○○因此受有左
    肘手擦傷之傷害（傷害部份未據告訴），戊○○則駕車揚長而去，嗣發覺汽車後
    座載有熟睡中之丙○○七歲幼女鄭芮，乃將之抱下放於台北縣三重市○○路、
    中正南路口處，見有路過司機好心查看後而離去。
三、戊○○因懷疑女友丁○○與年籍身分不詳名為「蕭清池」之人交往過密，竟另行
    起意，於九十一年一月五日六時許，在臺北縣三重市○○路○段八十三巷七號六
    樓其與郭女同住之處所內，持外觀近似武士刀之刀械（非屬管制之刀械）一把，
    在郭女面前揮動，脅迫稱：如不趕快穿衣服，一起到基隆找「蕭清池」算帳，即
    要加以殺害而同歸於盡等語，以此脅迫之方式使郭女行無義務之事，郭女無奈而
    搭乘戊○○所駕汽車至基隆尋找「蕭清池」。嗣於同日八時十分許，在基隆市○○街二十六巷十四號前，因與「蕭清池」等人發生鬥毆，經警據報趕往處理，當
    場查獲戊○○及所竊取之前開汽車，而得知上情。
四、案經被害人丙○○訴由基隆市警察局第三分局報告臺灣板橋地方法院檢察署檢察
    官偵查起訴。
    理      由
一、訊之上訴人即被告戊○○坦認有竊取被害人丙○○之汽車及與女友丁○○一同駕
    該車至基隆之事實，惟矢口否認有何準強盜或妨害自由犯行，辯當時伊不知丙○○在車子後面，亦不知丙○○有遭拖行之事，又伊僅要求丁○○與伊一同去找「
    蕭清池」，未有持刀揮舞或出言相脅之情事云云。經查：
  (一)準強盜部分：
    1.被告為覓車供己代步使用，於九十一年一月四日二十二時十分許，在臺北縣板
      橋市○○路四十七號前，乘被害人丙○○下車卸貨，未將汽車熄火之際，竊得
      丙○○所有之ＣＱ─二六五二號自小客車一部，車上有毛衣外套乙件、電子記
      事本乙部、衣服二件、高仕金筆乙支、匯通銀行存款簿乙本及國泰人壽客戶資
      料乙袋等財物之事實，迭據被告於警訊、偵查及歷審中均坦承不諱（偵卷十
      一、四一、六四頁、原審卷四六頁、甲○卷九十一年七月十二日筆錄），核與
      該被害人丙○○指訴情形一致（偵卷一八、一九、三三頁、原審卷四九頁），
      並有贓物認領保管單乙紙及贓物相片四張附卷（偵卷三二至三四頁）可稽，堪
      信被告確有先行下手竊得汽車之事。
    2.被告係於坐進車內駕駛座，關上車門，然尚未起步駕車離去之際，隨即為車主
      丙○○發覺並當場跳上汽車後行李箱蓋，以手緊抓廂蓋前緣，同時高聲呼喊「
      搶劫」，此際，被告仍起步快速前進，致丙○○被拖行二、三十公尺後，才跌
      落地面，造成丙○○倒地後受有左肘手擦傷之傷害，戊○○則駕車揚長而去等
      情，亦經該被害人丙○○指述綦詳（偵卷六五頁、原審卷四九頁），並有受傷
      之相片附卷（偵卷三四頁）可資佐證。原審復就上開汽車實施勘驗，發現該汽
      車行李廂蓋前緣與後擋風玻璃交接處確有突出之部分可為攀緣，經由被害人丙○○依指述情形跳上該車行李廂後蓋模擬結果，確可緊抓行李廂蓋前緣而攀
      附其上；另由書記官進入駕駛座，關上車門、緊閉車窗及發動引擎，並由被害
      人丙○○跳上行李廂蓋及大聲呼喊模擬結果，該車於駕駛座有人入座時確會下
      沈，而有人跳上行李廂蓋並大聲呼喊時，車內之人確可感覺車身明顯晃動，並
      可清楚聽聞喊叫聲等情，製有勘驗筆錄及拍攝勘驗過程相片及影帶存卷（原審
      卷六九至七二頁）可稽。
    3.衡以上開汽車被強行開走之時，後座有被害人丙○○七歲幼女鄭芮熟睡其中
      ，被告發現後將之抱下放在三重市○○路、中正南路口處，經路過之好心司機
      乙○○查看送回，為被告所不否認，亦與被害人丙○○、鄭芮母女供述相符
      ，且經司機乙○○供明在卷（以上詳見偵卷一一、二○、二九頁、原審卷四一
      、四九頁），足見被害人斷不可能在幼女熟睡車中之情況下，任由被告將車竊
      開而去，被害人因採阻止措施，造成手肘擦傷，有其受傷照片在案可參，已如
      前述，該照片係在失車翌日製作警訊筆錄時已經攝得，有該筆錄日期可資比對
      （偵卷一七頁），可見並無造假之情，被害人所訴伊攀在後行李箱緣，並喊搶
      劫阻止被告離去致掉落受傷等情，當屬事實，被告辯稱不知被害人攀附車後，
      因開音響，未聞車外呼聲云云，無非畏罪飾卸、避重就輕之詞，殊無可採。
    4.按汽車係由駕駛人在駕駛座操作而為控制，此為眾所週知之事實，被告既已進
      入駕駛座並關上車門，而該車又係處於發動之狀態，可任由其操作而為行駛，
      顯已將該車及車內財物置於其實力支配之下，並阻斷原持有人即被害人丙○○
      之管領，其竊盜之行為自屬已達既遂之程度。又被告行竊後，旋經被害人丙○○發現，迅即攀附車後，口喊搶劫，被告竟悍然加速，甩落該被害人後揚長而
      去，顯係出於防護贓物及脫免逮捕所為，其中加速行車、甩落被害人丙○○，
      致使受傷，自該當於施加暴力之情形，不容狡展。
  (二)使人行無義務之事部分：
    1.被告係因懷疑女友即另被害人丁○○與一名為「蕭清池」之人交往過密，而於
      右揭時、地要求郭女與其同往基隆找「蕭清池」算帳，丁○○乃搭乘被告駕駛
      之汽車一同前往等情，業據被告坦承不諱在卷，核與被害人丁○○供述一致。
    2.該被害人之所以陪同被告前去基隆，係因被告持外觀近似武士刀之刀械乙把，
      在被害人丁○○面前揮動，並脅迫稱：如不趕快穿衣服，一起到基隆找「蕭清
      池」，即要加以殺害而同歸於盡等語，致郭女心生畏懼而順從，亦經該被害人
      丁○○迭在警訊及偵審中均指述明確（偵卷二五、二六、六三、六四頁、甲○
      卷九十一年七月二十四日筆錄）。
    3.雖該被害人丁○○在原審一度改稱被告並沒有向其脅稱：「如不一起去找蕭清
      池的話，即要將其殺害同歸於盡」的話云云，惟仍明確供證：「那天我在家裡
      睡覺，被告拿了一件外套給我，說我背叛他，叫我換衣服，說要去基隆找蕭清
      池算帳。他有拿壹把刀在我面前揮舞，說要去找對方。」「（問：他為何要在
      你面前揮舞那把刀？）他說要去找對方。」「（問：當時是否會覺得害怕？）
      一點點，我是自願跟他去的。」等語（原審卷五○、五一頁）。參以渠係被告
      之女友，衡情應無故為誣陷之理，且證人丁○○並未對被告提出告訴，而係因
      與被告一起遭查獲，經警調查何以與被告同乘贓車而供出上情，是其應無使被
      告受刑事追訴之意欲，故其警訊、偵查及甲○審理中所為不利被告之證述，堪
      信屬實，而在原審所改稱有利於被告之供述，應係為使被告脫免所為迴護之詞
      ，不足採信。
    4.被害人丁○○本無義務與被告共同前往基隆，然因被告揮舞刀械並出言相脅而
      心生畏懼隨其同往，已如前述，是被告即係以脅迫之方式使丁○○行無義務之
      事。而丁○○固因被告之脅迫心生畏懼，然仍係自願與被告一同前往基隆，此
      經丁○○在原審供述明確在卷（原審卷五一頁），足認其行動自由尚未受剝奪
      而達於完全喪失之程度。又被告持用之刀械，因未扣案，被害人丁○○固指稱
      係類似武士刀，被告則堅稱非屬管制刀械，故依罪疑惟輕原則，自應認為非管
      制之刀械，附此說明。
  (三)綜上各節，足見被告所辯，要屬畏罪飾卸之詞，洵無可採，其犯行可以認定。
二、按刑法第三百二十八條第一項原規定：「意圖為自己或第三人不法之所有，以強
    暴、脅迫、藥劑、催眠術或他法，至使不能抗拒，而取他人之物或使其交付者，
    為強盜罪，處三年以上十年以下有期徒刑。」然被告行為後，該條文業於九十一
    年一月三十日修正並經總統公布施行，其法定刑修正為五年以上有期徒刑。比較
    修正前後法律，以修正前之舊法對被告為有利，依刑法第二條第一項但書規定，
    應依修正前之舊法論處。核被告竊車後施暴力離去之行為，係犯刑法第三百二十
    九條準強盜罪，又其脅迫女友之行為，應成立同法第三百零四條第一項之強制罪
    。所犯二罪，犯意各別，行為互殊，應予分論併罰。被告前於八十七年間因違反
    麻醉藥品管理條例案件，經甲○判處有期徒刑七月確定，復於八十八年間因違反
    藥事法案件，經原審法院判處有期徒刑四月確定，以上宣告之罪刑經接續執行，
    甫於八十八年七月二日縮刑期滿執行完畢，此有臺灣高等法院檢察署刑案紀錄簡
    覆表附卷足參，其於五年以內再犯本件最重本刑為有期徒刑以上之罪，為累犯，
    應依刑法第四十七條之規定加重其刑。原審適用刑法第二條第一項但書、第三百
    二十九條、第三百二十八條第一項（原判決漏載「修正前」，應予補充）、第五
    十一條第五款、罰金罰鍰提高標準條例第一條前段，並審酌被告有多次犯罪前科
    ，素行非佳，犯罪動機係因一己使用之便及感情糾葛而為本件犯行，與所用之手
    段、造成之危害、犯後之態度等一切情狀，分別就準強盜罪部分量處有期徒刑三
    年四月，就強制罪部分量處有期徒刑四月，復定其應執行之刑為三年七月，經核
    於法尚無不合，被告猶執前詞，否認犯罪，提起上訴，不能認為有理由，應予駁
    回。
據上論斷，應依刑事訴訟法第三百六十八條，判決如主文。
本案經檢察官陳明光到庭執行職務。
中    華    民    國    九十一    年      七        月    三十一        日
                        臺灣高等法院刑事第十四庭
                            審判長法  官  陳 祐  輔
                                  法  官  陳  國  文
                                  法  官  洪  昌  宏
右正本證明與原本無異。
準強盜部分如不服本判決應於收受送達後十日內向甲○提出上訴書狀，其未敘述上訴
之理由者並得於提起上訴後十日內向甲○補提理由書（均須按他造當事人之人數附繕
本）。
強制部分不得上訴。
                                  書記官  廖  月  女
中    華    民    國    九十一    年      八        月       二         日
附錄：本案論罪科刑法條全文
刑法第三百二十九條
竊盜或搶奪，因防護贓物、脫免逮捕或湮滅罪證而當場施以強暴、脅迫者、以強盜論
。
刑法第三百二十八條（舊）
意圖為自己或第三人不法之所有，以強暴、脅迫、藥劑、催眠術或他法，至使不能抗
拒，而取他人之物或使其交付者，為強盜罪，處三年以上十年以下有期徒刑。
以前項方法得財產上不法之利益或使第三人得之者，亦同。
犯強盜罪因而致人於死者，處死刑、無期徒刑或十年以上有期徒刑；致重傷者，處無
期徒刑或七年以上有期徒刑。
第一項及第二項之未遂犯罰之。
預備犯強盜罪者，處一年以下有期徒刑、拘役或三千元以下罰金。
刑法第三百零四條
以強暴、脅迫使人行無義務之事或妨害人行使權利者，處三年以下有期徒刑、拘役或
三百元以下罰金。
前項之未遂犯罰之。
